最高法院刑事判決　　　　　　九十四年度台上字第五四二五號
　　上　訴　人　甲○○
　　　　　　　　　　　　39號.
　　　　　　　　乙○○
　　　　　　　　丙○○
　　上 列三 人
　　共　　　同
　　選任辯護人　吳玉豐律師
上列上訴人等因違反水利法案件，不服台灣高等法院高雄分院中
華民國九十四年六月二十一日第二審更審判決（九十四年度上更
(二)字第一０一號，起訴案號：台灣高雄地方法院檢察署九十一年
度偵字第三七０九號），提起上訴，本院判決如下：
    主  文
上訴駁回。
    理  由
按刑事訴訟法第三百七十七條規定，上訴於第三審法院，非以判
決違背法令為理由，不得為之。是提起第三審上訴，應以原判決
違背法令為理由，係屬法定要件。如果上訴理由狀並未依據卷內
訴訟資料，具體指摘原判決不適用何種法則或如何適用不當，或
所指摘原判決違法情事，顯與法律規定得為第三審上訴理由之違
法情形，不相適合時，均應認其上訴為違背法律上之程式，予以
駁回。本件上訴人甲○○、乙○○、丙○○就違反水利法部分其
上訴意旨略以：（一）、乙○○、丙○○於警詢偵查中係因受訊
問者以「盜採」為誘導訊問，始陳述在系爭河川地盜採砂石，但
綜觀全部訊問內容，其等並無坦承有盜採具體行為，原判決採其
等陳述之片斷，難謂合於證據法則。（二）、系爭河川地業經甲
○○合法承租數十年，於民國八十八年二月間改由經濟部第七河
川局管理，該局直至九十三年八月間始完成整編業務，並發給各
承租人「種植許可證」，且回溯至八十八年間收取全部租金，該
局九十一年四月九日水七管字第０九一五００三一七二號函指系
爭河川地並無人申請種植許可，與事實不符，原判決予以採納，
有違證據法則。（三）、鑑定證人許中立於原審自承鑑定函之內
容係伊一人所寫，未至現場採樣，未作任何實驗，此外鑑定函所
載僅係伊依高屏溪現狀作整體觀察，函中所述凹陷與上訴人等三
人之行為無關聯，函文指稱「構成公共危險」係伊個人意見云云
，則該鑑定函非關鑑定，原審以鑑定人之個人意見作為判斷上訴
人等三人之「致生公共危險」之論據，亦有違法。（四）、上訴
人等三人行為後，水利法第七十八條第一項第三款已由嚴格之「
禁止原則」修正為「許可原則」，構成要件已限縮，原第九十二
條之一處罰規定已刪除，另訂第九十四條之一以未經許可之行為
作為科罰要件。上訴人等三人於行為當時雖違反水利法第九十二
條之一之禁止規定，但依修正後之第九十四條之一規定，上訴人
等三人之行為係獲有合法許可之行為，依裁判時法應不成立犯罪
，原判決未為免訴之判決，有適用法則不當之違法。（五）、系
爭河川地業經甲○○合法承租數十年，應已不具有防洪功能，否
則豈有可能將之放租，是系爭河川地於放租前是否經勘測確定不
具防洪功能，應函詢原機關放租之原因，原審未予調查逕為判決
，有違經驗法則云云。
惟查：原判決綜合全案卷證資料，本於事實審法院之推理作用，
認定上訴人等三人有其事實欄所載之犯行。因而撤銷第一審科刑
之判決，改判仍依想像競合犯從一重論處上訴人等三人修正前水
利法第九十二條之一第一項、第七十八條第一項第三款之共同違
反主管機關為保護水道，禁止在行水區內擅採砂石之規定，致生
公共危險罪刑，已詳細說明其所憑之證據及認定之理由。對上訴
人等三人辯稱甲○○合法承租系爭河川地種植作物數十年，係在
系爭河川地整地並無擅採砂石，其等係經許可之整地行為，合於
水利法修正後之許可原則規定，自應為免訴之判決云云，如何經
查均與事實不符，不足採信，亦皆已詳加說明。上訴意旨對原審
之論斷，究有何違背經驗法則或論理法則之違法情形，並未依據
卷內資料為具體之指摘。且查：如前所述，原審係依憑上訴人等
三人警詢、偵查中之供述，及現場查獲情形，並參酌全案其餘卷
證資料，據以認定上訴人等三人係在行水區內擅採砂石，並已於
理由內詳為論述，並非單憑乙○○、丙○○於警詢、偵查中片斷
陳述而為認定。又甲○○提出之經濟部水利署第七河川局之河川
公地使用許可書及河川公地使用費繳納代金聯單，縱可認甲○○
有承租系爭河川地得為種植耕種，但如何仍不足為其經許可採取
砂石之有利認定，原判決亦詳為說明，所為論斷，並無違證據法
則。另依國立屏東科技大學水土保持科技服務中心鑑定函及鑑定
證人許中立之證述，上訴人等三人擅採砂石行為，如何已致生公
共危險，原判決亦已詳為論述，而許中立負責本件之鑑定，曾與
第一審法官至現場勘驗擅採砂石後之情形，而鑑定並無需採樣、
實驗，復為其於原審所述明，原判決此部分之採證，要無違法可
言。再上訴人等三人係在系爭河川地擅採砂石，其等行為如何同
時符合修正前水利法第七十八條第一項第三款、第九十二條之一
第一項，及修正後同法第七十八條第一項第三款、第九十四條之
一第一項規定，依刑法第二條第一項應依修正前上開法條論處，
上訴人等三人主張其等行為於修正後應為免訴之判決，如何不足
以採，原判決亦已詳為指駁。上訴意旨(一)至(四)皆係以自己之說詞
，對原審採證認事之適法職權行使，並已於判決內說明之事項，
以自己主觀片面之意見，漫加解說，復為單純之事實上爭辯，依
首開說明，自非適法之第三審上訴理由。至系爭河川地係在行水
區內當然具防洪功能，此觀之甲○○提出之種植許可第四條規定
使用人不得擅自變更地形，或為防止土沙流失建築防水堤及放置
足致妨礙水流等物即明，而管理機關放租原因，與認定本件犯行
無關，上訴意旨(五)以此指摘亦非適法。綜上所述，本件上開上訴
意旨所指，均與法律規定得為第三審上訴理由之情形不相適合，
其等關於違反水利法部分之上訴違背法律上之程式，應予駁回。
原判決認上訴人等三人牽連犯竊盜罪部分，核係屬刑事訴訟法第
三百七十六條第二款所列不得上訴於第三審法院之罪名，牽連之
違法水利法重罪部分，上訴人等三人之上訴既不合法，無從為實
體上審理，竊盜輕罪部分，自亦無從適用審判不可分原則，併同
為實體上審判，亦應從程序上予以駁回。
據上論結，應依刑事訴訟法第三百九十五條前段，判決如主文。
中　　華　　民　　國　九十四　年　　九　　月　二十九　日
                      最高法院刑事第十二庭
                          審判長法官  謝　俊　雄
                                法官  陳　世　雄
                                法官  蘇　振　堂
                                法官  吳　信　銘
                                法官  徐　文　亮
      本件正本證明與原本無異
                                      書  記  官
中　　華　　民　　國　九十四　年　　十　　月　　五　　日
                                                    Ｙ
